臺灣高等法院刑事判決　　　　　　　　　　　　九十二年度上更(二)字第八二四號
　　上　訴　人
　　即　被　告　戊○○
　　指定辯護人　本院公設辯護人　甲○○
右上訴人，因違反麻醉藥品管理條例案件，不服台灣板橋地方法院，八十五年度訴字
第二三０四號，中華民國八十六年八月八日第一審判決（起訴案號：台灣板橋地方法
院檢察署八十五年度偵字第四三三七號）提起上訴，經判決後由最高法院第二次發回
更審，本院判決如左：
    主  文
原判決關於戊○○部分撤銷。
戊○○共同連續非法販賣化學合成麻醉藥品，累犯，處有期徒刑伍年肆月。扣案如附
表二編號一至三號所示之物均沒收。
    事  實
一、戊○○曾於民國（下同）八十四年間因違反麻醉藥品管理條例案件，經台灣台北
    地方法院判處有期徒刑四月確定，並於八十五年一月十日易科罰金執行完畢。詎
    猶不知悔改，明知乙○○販賣安非他命營利（乙○○涉嫌非法販賣化學合成麻醉
    藥品罪，業經另案判處罪刑確定，見本院更（一）卷第七二頁），戊○○因與其
    妻吵架負氣離家出走，居住於台北縣樹林鎮○○路九四號五樓乙○○承租之住所
    ，由乙○○免費供其食宿，且無償提供安非他命供其吸用，竟與乙○○共同基於
    意圖非法販賣安非他命營利之概括犯意聯絡，自八十五年一月間某日起至同年二
    月中旬某日止，先由乙○○向丙○○購入安非他命後，嗣有不詳姓名年籍之綽號
    「阿榮」、「大頭」、「雅惠」、「阿志」、「阿龍」等人打電話向乙○○購買
    安非他命，約好數量、價錢、時間及地點後，戊○○再依乙○○之指示於附表所
    列之地點交付安非他命予該綽號「阿榮」、「大頭」、「雅惠」、「阿志」、「
    阿龍」等人（其交易對象、地點及價格詳如附表一所示），而乙○○則免費提供
    安非他命予戊○○吸用，以作為戊○○為其代送安非他命之代價，而共同非法販
    賣化學合成麻醉藥品牟利。嗣於八十五年二月十五日下午五時許在台北縣樹林鎮
    ○○路九四號五樓乙○○之住處，經警查獲乙○○、戊○○、游文儀（同案判決
    無罪確定）、吳適贏（另案審理）、丁○○（業經台灣板橋地方法院檢察署檢察
    官不起訴處分）、己○○（冒名姜美娟，另案審理）等人，當場扣得如附表二所
    示之物。
二、案經台北市政府警察局移送台灣板橋地方法院檢察署檢察官偵查起訴。
    理  由
一、訊據上訴人即被告戊○○未於審判期日到庭，惟據其以前供述，坦承曾送安非他
    命予綽號「阿榮」、「雅惠」等人不諱，惟否認係與乙○○共同販賣安非他命，
    辯稱：伊係與乙○○及綽號「阿榮」、「大頭」、「雅惠」、「阿志」、「阿龍
    」等人共同合資購買安非他命，由乙○○出面委託丙○○購買，「阿榮」一起合
    買三次，買回來之安非他命由伊送過去給他，「雅惠」合買一次，由伊順便送給
    她，另「阿龍」、「阿志」、「大頭」一起合買一次，當時「大頭」有事先離開
    ，「阿龍」、「阿志」在現場等，待買回安非他命，連同「大頭」部分一起拿走
    ，並非販賣安非他命云云（本院更（一）卷第一三一、一六六、一六七頁）。然
    查：
(一)右揭戊○○明知乙○○販賣安非他命，惟為取得安非他命吸用，故為乙○○代送
    安非他命予買主之事實，業據被告戊○○於警訊時供稱：「我的安非他命來源都
    是乙○○，‧‧‧如果有人向乙○○購買安非他命，我就幫他送到交易地點，我
    共替乙○○送了五次，其中三次是送給綽號「阿榮」之男子，第一次「阿榮」向
    乙○○購買了新台幣一千元，第二次為三千元，第三次四千元，我均送到新莊新
    樹路附近，第四次我送到北市○○路給綽號「大頭」之男子，我向「大頭」收了
    一萬元，第五次我送安非他命到板橋華江橋頭給綽號「雅惠」之女子，我收了伍
    仟元，另有綽號「阿志」、「阿龍」二男子到警方查獲地點來購買安非他命，由
    我交給他們，我均向他們各收取五千元，以上時間均為本年（八十五年）元月底
    到二月份。」等語甚明（見偵查卷第二十一頁正反面），其並供稱：「我收取安
    非他命並未向乙○○收錢，有時我吃飯由他付帳，另外他免費提供安非他命給我
    吸食‧‧‧因為我和太太吵架，暫住於乙○○住處，我又沒錢給乙○○房租，所
    以他叫我幫忙運送安非他命。」等語（見偵查卷第二十二頁），且於偵查中供稱
    ：「我幫乙○○將安非他命送給「阿榮」，他叫我幫他拿去的，錢是我收交給乙○○的。」等語不諱（見偵查卷第六十頁背面）。
(二)而查被告戊○○於警訊時之供述均係依其自由意識之陳述而製作，此據證人即查
    獲並負責製作被告戊○○筆錄之警員南傳世，於本院前審調查時到庭結證稱：「
    戊○○由伊負責訊問，筆錄是根據他的自由意思陳述而記載，沒有以不正當手段
    刑求，因為製作筆錄的大廳二十四小時有記者出入，不可能對他刑求，而我們訊
    問筆錄都是一個訊問兼製作筆錄。」云云（見本院更（一）卷第五十、五一、五
    二頁）。訊據被告戊○○於本院前審調查時亦供稱：伊有時在大廳製作筆錄，有
    時在房間製作筆錄，在大廳時，也有其他人製作筆錄云云（見本院更（一）卷第
    四八至五一頁）。而查當時經警同時於上址查到者尚有乙○○、游文儀、吳適贏
    、丁○○及己○○等人，彼等亦同時在大廳製作筆錄，此據被告游文儀及證人吳
    適贏供明在卷，則警員南傳世是否可能於眾人得以目睹之情況下公然對被告戊○○刑求逼供，實非無疑。且本院傳訊乙○○亦供稱：以前講有人要買安非他命就
    叫戊○○去送之供述，是真實的，不知道戊○○有無被刑求（本院更（二）卷第
    四三、四四頁），又若被告戊○○在警訊時遭警刑求，何以經警移送檢察官偵查
    時未即向檢察官表明，而猶坦承幫乙○○將安非他命送給「阿榮」？是被告戊○○所辯於警訊時遭警刑求逼供云云，要屬圖卸刑責之詞，殊非可採。而證人吳適
    贏於本院前審調查時到庭證稱戊○○在大辦公室時，伊有看到被打後頭部，為何
    被打伊不知道云云（見本院更（一）卷第一三二頁），惟其亦稱相距十幾尺遠，
    是其供述是否因距離遠而有誤，亦非無可能，況其所供又與警員南傳世之證述有
    異，同一時在場之乙○○亦不能證明被告有遭刑求之事，是證人吳適贏關於此部
    分之供述，經核既與事實不合，要係基於情誼而為附和被告戊○○所辯之詞，且
    其亦不知被告戊○○為何被打，自尚難據此認定被告戊○○確有遭警刑求逼供。
    至本次發回意旨認應再傳證人丙○○、乙○○、丁○○、己○○以釐清一節，除
    證人乙○○經傳到庭證稱不知戊○○有無被刑求外，其餘經傳未到，自無從期待
    其等釐清，合此敘明。
(三)又查乙○○於其被訴違反麻醉藥品管理條例案件審理時（台灣板橋地方法院八十
    六年度訴字第一八五四號案件），供承：「曾指示被告戊○○代送安非他命予綽
    號「阿榮」及「雅惠」等人。」，業經本院調卷查明屬實（見另案八十六年訴字
    第一八五四號卷第五九頁反面、七七頁），又被告戊○○於該案審理時亦到庭供
    稱：伊有幫乙○○送安非他命給「雅惠」、「阿榮」、「大頭」、「阿志」、「
    阿龍」，「阿志」、「阿龍」係來台北縣樹新路九十四號五樓之查獲地點購買安
    非他命，伊於華江橋頭送安非他命給「雅惠」，並收取五千元，另在台北市○○
    路附近賣一萬元之安非他命予「大頭」，又在台北縣樹林鎮○○路九十六號一樓
    賣安非他命給「阿榮」共三次，各收取一千元、三千元及四千元之價金等語（見
    偵查卷第二十一頁正反面），並有附於本院更（一）卷第七四頁之台灣板橋地方
    法院八十六年度訴字第一八五四號刑事判決書之判決理由一暨一之（一）所載可
    稽，而此並核與乙○○於警訊時供稱：伊於八十五年二月八日叫戊○○送三小包
    （約三克）五千元之安非他命給綽號「雅惠」，約在台北縣板橋市○○路、文聖
    路街口交易等語相符（見本案偵查卷第十三頁背面）。查，被告戊○○若非確實
    親歷其事代乙○○送交易之安非他命予上揭綽號「阿榮」等人，何能就其代送安
    非他命之對象、地點及交易價金等情供述如此詳盡，足見被告自白確有其事。
(四)至被告戊○○及同案被告乙○○雖均辯稱渠等係與「阿榮」「雅惠」等人共同合
    資購買安非他命，是大家出錢向丙○○買的，買回來大家再依出資比例分，並無
    販賣安非他命之犯行云云。然查，乙○○業於警訊時供承販賣安非他命之犯行（
    見偵卷第十三頁），其於警訊時復供稱不知道游文儀、姜美娟（即己○○冒名）
    、吳適贏等人係向何人購買安非他命等語（見偵查卷第十四頁正面），而被告戊○○及游文儀二人於警訊中均供承安非他命來源是乙○○（見偵卷第十八、二一
    頁），而查被告戊○○、游文儀及乙○○等人於警訊均無支字片語提及渠等有合
    資購買安非他命之情事，另被告戊○○於本院更（一）審調查之前，亦未提及如
    乙○○於警訊時所供邀綽號「雅惠」之女子合資購買安非他命，「雅惠」願意並
    出資五千元，而由戊○○先去向「雅惠」收取伍千元，再交付安非他命等情，是
    所謂合資購買云云，已非可信。又查丙○○因涉嫌非法販賣安非他命予乙○○，
    業經台灣板橋地方法院檢察署檢察官以八十五年度偵字第四三三七號提起公訴（
    偵卷第一三八頁），案經原審另案審認犯行明確，以八十五年度上訴字第三二三
    一號判處有期徒刑五年六月確定，有前科表可稽，核與乙○○於警訊時所供其安
    非他命是購自丙○○等語相符（見偵卷第十三頁），足認乙○○係向丙○○購得
    安非他命後再轉賣予其他買主，要堪以認定，被告戊○○及同案被告乙○○所辯
    係合資購買安非他命云云，無非係事後畏罪，意圖規避販賣安非他命罪責之詞，
    實不足採。
(五)況查，本案係經民眾檢舉乙○○販賣安非他命之罪行，經台北市政府警察局申請
    監聽乙○○上開租住處號碼六八七─九一五九號之電話號碼，查知乙○○確有販
    賣安非他命之犯行後，持搜索票至現場而查獲本案，而查乙○○所使用之上開之
    六八七─九一五九號電話於八十五年一月二十九日至八十五年二月十三日間確有
    多通接洽買賣安非他命之對話，有卷附台北市政府警察局執行通訊監察案件譯文
    表在卷可稽（見偵卷第十四頁反面、第三四至四三頁），再參以本案查獲時現場
    並扣得如附表二編號一至三號所示之安非他命、電子秤、分裝袋等供販賣安非他
    命所用之物（見偵卷第四頁），而該扣案之結晶五小包、一小瓶，業經鑑驗結果
    確係甲基安非他命無訛（驗餘淨重九點八七公克），有法務部調查局（八六）陸
    字第八六０四八八五九號鑑驗通知書乙份在卷可憑（見原審卷第六二頁）。按發
    回意旨謂附表二編號一所示之安非他命為【五小包、一小瓶】，送鑑結晶物則為
    【一包】（見原審卷第六二頁），兩者是否相同一節。經查，參諸原審卷五九頁
    、偵卷第五五頁，扣案安非他命有二大包，分別為戊○○、丙○○所有，原審卷
    第六二頁之安非他命，按其重量淨重九點八七公克（見原審卷第六二頁），似係
    戊○○所有被扣毛重十點二公克安非他命（偵卷第五五頁，八五安保管字第二七
    六號扣案物品清單），再參丙○○、戊○○所供：警先搜到五小包、一小瓶（毛
    重十點二公克），再於丙○○所駕車內查到安非他命二包、二瓶（毛重十九點二
    公克）等語（見偵卷第六頁反面、十二頁反面、二十頁反面），及上開保管條所
    載重量（見偵卷第五五頁），送鑑安非他命一包應為戊○○所有之五小包、一小
    瓶。查，安非他命價值不菲，乙○○交易之對象有如附表一所示之「阿榮」、「
    大頭」、「雅惠」、「阿志」、「阿龍」等多人，且乙○○並免費提供安非他命
    予代送安非他命予買主之被告戊○○非法吸用，衡情乙○○當無甘冒重典而按購
    入價格轉售而毫無利得，是乙○○販售安非他命顯有營利之意圖甚明，而乙○○
    涉嫌販賣安非他命予附表一所示之人，業經台灣板橋地方法院八十六年度訴字第
    一八五四號判處罪刑確定，有該案刑事判決書及本院被告乙○○全國前案紀錄表
    各一份在卷可參（見本院更（一）卷第七二頁）。至被告戊○○雖非實際之賣主
    ，惟其與乙○○同住上址（此據證人即承租該址之丁○○於警訊時供明在卷，見
    偵卷第二六頁），明知乙○○非法販賣安非他命，竟與之基於共同販賣安非他命
    之犯意聯絡，為其代送安非他命予買主，並代收受價款，其所為實已參與實施販
    賣安非他命之犯罪構成要件，應為販賣安非他命之共同正犯無疑，尚難以被告戊○○僅係代送安非他命而解免其共同販賣罪責。
(六)至依上揭台北市政府警察局執行通訊監察案件譯文表上所載，乙○○（綽號空仔
    ）與綽號「雅惠」間有買賣安非他命之對話，而綽號「雅惠」之陳秀惠（原名陳
    阿美）於本院調查時供證二五八─七九四三號電話（即該通訊監察案件譯文表上
    所載與綽號空仔通話之電話）係裝設在伊台北縣板橋市○○街十三號之一二樓住
    處云云（見本院更（一）卷第一四九頁），證人陳秀惠雖否認於八十五年間有施
    用安非他命及買過安非他命之情事（見本院更（一）卷第一五一頁），而事隔多
    年，亦已無從查證陳秀惠當時是否曾吸用安非他命，惟事關證人陳秀惠是否涉及
    犯行，已難期證人陳秀惠據實陳述，被告戊○○並指述綽號「雅惠」確有購買安
    非他命吸用，是尚難依證人陳秀惠到庭證稱並無購買安非他命之情即遽認被告戊○○無上揭代送安非他命予綽號「雅惠」者之事實。
(七)綜上所述，本件事證明確，被告戊○○右揭共同販賣安非他命之犯行，堪以認定
    。而被告戊○○犯罪事證既已明確，其選任辯護人聲請調查傳訊0000000
    00之呼叫器號碼之所有人，本院認核無必要，附此敘明。
二、查安非他命係甲基苯乙胺化學合成麻醉之藥品，吸用之會降低食慾，血壓體溫會
    升高、影響記憶能力及自主神經系統，其判斷力、意志力亦均受限制，並有輕微
    成癮性，嚴重危害身心健康，而慣用者由於精神錯亂，更具暴力攻擊及反社會行
    為、自殺等傾向，後果堪虞，尤以戒解不易，其毒害不在煙毒之下，是以行政院
    衛生署於民國七十九年十月九日以衛署藥字第九０四一四二號函列為麻醉藥品管
    理條例第二條第四款「化學合成類麻醉藥品」加以管理，不得非法輸入、製造、
    運輸、販賣、持有、施打或吸用，並自七十九年十月十一日起生效。核被告戊○○非法販賣安非他命，所為係犯麻醉藥品管理條例第十三條之一第二項第一款之
    非法販賣化學合成麻醉藥品罪。而查毒品危害防制條例業於八十七年五月廿二日
    修正公布、又於九十二年七月九日修正公布全文三十六條，並自公布後六個月施
    行（第三十六條參照），即現行毒品危害防制條例已於九十三年一月九日正式施
    行，是被告行為後法律已有所變，關於非法販賣第二級毒品安非他命依同條例第
    四條第二項處無期徒刑或七年以上有期徒刑得併科新台幣七百萬元以下罰金。比
    較新舊法律，以修正前之麻醉藥品管理條例第十三條之一第二項第一款之處罰較
    輕，被告行為後法律有變更，依刑法第二條第一項但書規定，應適用有利於行為
    人之麻醉藥品管理條例第十三條之一第二項第一款處斷，附此明。被告戊○○
    犯非法販賣化學合成麻醉藥品罪，與乙○○間互有犯意聯絡及行為分擔，均為共
    同正犯。被告戊○○非法販賣安非他命前，非法持有安非他命之行為，應為其非
    法販賣之高度行為所吸收，不另論罪。被告戊○○先後多次非法販賣安非他命犯
    行，時間緊接，犯罪構成要件相同，顯係基於概括之犯意而為，應依連續犯之規
    定論以連續非法販賣化學合成麻醉藥品罪，並依法加重其刑。而查被告戊○○有
    事實欄所載前科判決及執行情形，有台灣高等法院檢察署刑案資料簡復表及本院
    被告戊○○全國前案紀錄表各一份在卷可憑，其受有期徒刑執行完畢後五年內再
    犯本件有期徒刑以上之罪，為累犯，應依刑法第四十七條之規定遞加重其刑。原
    審就被告戊○○上述犯行據以論罪科刑，固非無見，惟查被告戊○○行為後，毒
    品危害防制條例業已二度修正公布施行，原審判決就被告戊○○所犯上開之罪未
    及為新舊法之適用比較，尚有未洽，被告戊○○上訴意旨否認犯罪，固無理由，
    惟原判決關於被告戊○○部分既有可議，自應由本院予以撤銷改判，爰審酌被告
    戊○○之素行、犯罪之動機、目的、手段、次數、所生危害及犯罪後態度等一切
    情狀，量處有期徒刑五年四月，扣案如附表二編號一之安非他命係乙○○所有，
    交由被告戊○○持有供其交予買主等情，業據被告戊○○於警訊時供明（見偵查
    卷第二十頁），顯係供渠等共同販賣安非他命所用之物，且為違禁物，應依刑法
    第三十八條第一項第一之規定宣告沒收，附表二編號二、三之電子秤、分裝袋等
    物均係自查獲現場扣得，而被告戊○○及乙○○並均住於該處，再參以被告戊○○及乙○○確有販賣安非他命之犯行，顯然該等物品應係乙○○所有供販賣安非
    他命所用之物無訛，爰依刑法第三十八條第一項第二款之規定宣告沒收。
據上論斷，應依刑事訴訟法第三百六十九條第一項前段、第三百六十四條、第二百九
十九條第一項前段、第三百零一條第一項，麻醉藥品管理條例第十三條之一第二項第
一款，刑法第十一條、第二條第一項但書、第二十八條、第五十六條、第四十七條、
第三十八條第一項第一款、第二款，判決如主文。
本案經檢察官郭啟東到庭執行職務。
中　　　華　　　民　　　國　　九十三　　年　　　四　　　月　　一　　日
                              臺灣高等法院刑事第九庭
                                    審判長法　官  李  文  成
                                          法　官  周  盈  文
                                          法　官  官  有  明
右正本證明與原本無異。
如不服本判決應於收受送達後十日內向本院提出上訴書狀，其未敘述上訴之理由者並
得於提起上訴後十日內向本院補提理由書（均須按他造當事人之人數附繕本）。
                                          書記官  林  蓓  瑜
中　　　華　　　民　　　國　　九十三　　年　　　四　　　月　　　二　　　日
附錄：本案論罪科刑法條全文
管制藥品管理條例第十三條之一第二項第一款
違反前條之規定，其屬於第二條第一款至第三款之麻醉藥品者，應分別依法處罰。
違反前條之規定，其屬於第二條第四款之麻醉藥品者，依左列規定處罰：
一、非法輸入、製造、運輸、販賣者，處五年以上有期徒刑，得併科五萬元以下罰金
    。
二、意圖販賣而非法持有者，處三年以上十年以下有期徒刑，得併科三萬元以下罰金
    。
三、意圖營利而非法為人施打者，處五年以下有期徒刑，得併科二萬元以下罰金。
四、非法施打、吸用者，處三年以下有期徒刑、拘役或一萬元以下罰金。
五、非法持有者，處二年以下有期徒刑、拘役或五千元以下罰金。
前項第一款之未遂犯罰之。
犯第二項第四款之罪有癮者，應由審判機關先行指定相當處所勒戒。經勒戒斷癮後再
犯者，加重本刑至三分之二。
附表一：（販賣時間：八十五年一月間某日至八十六年二月中旬）
┌───────────────────────────────────┐
│編號 送貨人   販賣對象   交易地點                   交易價款（新臺幣）│
├───────────────────────────────────┤
│ 一  戊○○  綽號阿榮者  臺北縣新莊市○○路附近            一千元     │
├───────────────────────────────────┤
│ 二  同右    同右        同右                              三千元     │
├───────────────────────────────────┤
│ 三  同右    同右        同右                              四千元     │
├───────────────────────────────────┤
│ 四  同右    綽號大頭者  臺北市○○路                      一萬元     │
├───────────────────────────────────┤
│ 五  同右    綽號雅惠者  臺北縣板橋市華江橋頭              五千元     │
├───────────────────────────────────┤
│ 六  同右    綽號阿志者  臺北縣樹林鎮○○路九四號五樓      五千元     │
├───────────────────────────────────┤
│ 七  同右    綽號阿龍者  同右                              五千元     │
└───────────────────────────────────┘
 附表二
┌──┬──────┬──────────┬──────────────┐
│編號│  扣押物品  │       數量         │   備註                     │
├──┼──────┼──────────┼──────────────┤
│ 一 │   安非他命 │  五小包、一小瓶    │  乙○○所有，交戊○○持有以│
│    │            │（共毛重一七‧一二  │  送交買主，為渠等販賣安非他│
│    │            │  公克、淨重九‧八  │  命所用之物                │
│    │            │  七 公克）         │                            │
├──┼──────┼──────────┼──────────────┤
│    │            │                    │                            │
│ 二 │   電子秤   │   一個             │  被告等所有，供渠等販賣安非│
│    │            │                    │  他命所用之物              │
├──┼──────┼──────────┼──────────────┤
│ 三 │   分裝袋   │  一大包            │  同右                      │
│    │            │                    │                            │
├──┼──────┼──────────┼──────────────┤
│ 四 │   吸食器   │  一個              │  乙○○所有供其非法吸用安非│
│    │            │                    │  他命所用之物              │
│    │            │                    │                            │
└──┴──────┴──────────┴──────────────┘
